【裁判字號】    89,上訴,1531
【裁判日期】    900227
【裁判案由】    偽造文書等
【裁判全文】
臺灣高等法院臺南分院刑事判決               八十九年度上訴字第一五三一號 Ｃ
      上  訴  人
      即  被  告  丁  ○  ○
右上訴人因偽造文書等案件，不服臺灣臺南地方法院八十九年度易字第二二九０號中
華民國八十九年十月三日第一審判決（起訴案號：臺灣臺南地方法院檢察署八十九年
度偵字第六三三七號），提起上訴，本院判決如左：
      主      文
原判決撤銷。
丁○○共同連續行使偽造私文書，足以生損害於他人，處有期徒刑伍月，如易科罰金
，以參佰元折算壹日。
扣案如附表編號１、２、３、５所示偽造之信用卡各壹張均沒收。
      事      實
一、丁○○因缺錢使用，竟與綽號「洪董（或阿宏）」之年約四十歲，不詳姓名成年
    男子，共同基於行使偽造私文書及詐欺得利之犯意聯絡，並基於概括犯意，由綽
    號「洪董（或阿宏）」之男子於民國八十九年五月二十二日凌晨一、二時許，在
    臺南縣永康市○○路「勝媚護膚美容ＫＴＶ」將其所有如附表所示偽造之信用卡
    八張交給丁○○後，丁○○在附表編號１、２、３、５所示偽造之信用卡各一張
    ，接續於各張背面依序偽造「盧偉隆」、「王傑明」、「盧偉隆」及「陳進國」
    之署押各一枚，表示其為該四張信用卡所有人或被授權使用之人，足以生損害於
    各該真正信用卡所有人及發卡銀行。嗣於該日凌晨四時許，由丁○○持前開八張
    信用卡至臺南市○○區○○路二段六七號「百樂舞場」，冒充自己為該信用卡真
    正所有人，先後使用其中附表編號１所示冒用盧偉隆名義偽造之匯豐銀行信用卡
    與編號５所示冒用陳進國名義偽造之上海商業銀行信用卡刷卡消費各一次，以詐
    取價值新台幣（下同）三千餘元之消費款利益，足以生損害於各該真正信用卡所
    有人及發卡銀行，因未通過刷卡機之辨識而未得利，乃改以現金支付，該店發覺
    可疑而報警，經警到場處理，並扣得綽號「洪董（或阿宏）」之男子所有供與丁
    ○○共同犯罪所用之前開八張偽造信用卡。
二、案經臺南市警察局第四分局報請臺灣臺南地方法院檢察署檢察官偵查起訴。
      理      由
一、訊據上訴人即被告丁○○供認綽號「洪董（或阿宏）」之不詳姓名成年男子交給
    其如附表所示信用卡八張，供其消費然後借款等情，惟辯稱：其不知所收受之附
    表所示八張信用卡為偽卡，其於右開「百樂舞場」消費時有說該信用卡是向朋友
    借用，不知可否使用，其使用二張發現係偽卡，即不敢再使用，所消費之三千餘
    元是由其付現金云云。經查：
（一）綽號「洪董（或阿宏）」之男子於右開時、地將其所有如附表所示偽造之信用
      卡八張交給被告，洪董（或阿宏）」之男子叫被告於如附表編號１、２、３、
      ５所示之信用卡，依序於各張填寫盧偉隆、王傑明、盧偉隆與陳進國之姓名，
      嗣被告於右開時間持前開八張信用卡至右開「百樂舞場」，先後使用其中附表
      編號１所示之盧偉隆匯豐銀行信用卡與編號５所示之陳進國上海商業銀行信用
      卡刷卡消費各一次，共消費三千餘元，因未通過刷卡機之辨識而未得利，由被
      告改以現金支付等事實，業據被告分別於警訊、偵查中、原審審理時及本院審
      理時供述在卷，並有扣案之前開信用卡八張可資佐證。
（二）證人即匯豐銀行信用卡業務專員丙○○於警訊時證稱：扣案如附表編號１所示
      信用卡非匯豐銀行所發，該卡號真正持卡人為潘怡如等語；證人即匯豐銀行風
      險管制組專員邱嘉隆於偵查中證稱：扣案如附表編號１所示信用卡卡號真正持
      卡人為潘怡如，該信用卡卡片英文名稱與有效期間不對等語；證人即花旗銀行
      台南分行信用卡部副理乙○○於警訊時及偵查中證稱：扣案如附表編號２所示
      信用卡非花旗銀行所發，亦非花旗銀行之卡號，扣案如附表編號６所示信用卡
      為花旗銀行之卡號，真正持卡人為林榮泰，但扣案之該信用卡發卡銀行為第一
      商業銀行等語；證人即中聯信託銀行台南分公司領組甲○○於警訊時證稱：扣
      案如附表編號５所示信用卡發卡人雖為上海銀行，但係中聯信託銀行之卡號，
      真正持卡人為楊孟峰等語；證人即荷蘭銀行信用卡中心風險管制組襄理戊○○
      於警訊證稱：扣案如附表編號７所示信用卡卡號屬荷蘭銀行之卡號，真正持卡
      人為陳世懋等語；足見被告收受之上開八張信用卡係屬偽造，要無可疑。
（三）被告雖辯稱：其不知所收受附表所示八張信用卡為偽卡云云，惟被告於警訊時
      供稱：其不知「洪董（或阿宏）」之真實姓名、住所與聯絡方法等語；於偵查
      中供稱：「洪董（或阿宏）」之男子交給其該八張信用卡中，四張已填寫姓名
      ，其餘如附表編號１、２、３、５所示之四張信用卡，綽號「洪董（或阿宏）
      」之男子叫其於該四張信用卡每張上，依序填寫盧偉隆、王傑明、盧偉隆與陳
      進國之姓名等語；於原審審理時供稱：其先前自行申請三、四張信用卡，嗣因
      經商失敗，而遭停卡等語，是被告顯有使用信用卡之豐富經驗，其焉有不知其
      隨意收受之他人信用卡可能為偽卡及非真正持卡人不得於信用卡背面簽名之理
      ？其所辯不知情，無足取。
（四）綜上所述，被告之辯解，無非諉卸飾詞，不足採信，事證明確，被告犯行堪以
      認定。
二、按電磁紀錄，藉機器或電腦之處理所顯示之符號，足以為表示其用意之證明者，
    以文書論，刑法第二百二十條第二項定有明文，故偽造之信用卡，應以私文書論
    。核被告所為，就偽造如附表編號２、３所示之信用卡各一張部分，係犯刑法第
    二百十條、第二百二十條第二項之偽造私文書罪；就持編號１、５所示偽造之信
    用卡各一張刷卡消費未遂部分，係犯同法第二百十六條、第二百二十條第二項、
    第二百十條之行使偽造私文書罪及第三百三十九條第三項、第二項之詐欺得利未
    遂罪。被告偽造署押為偽造私文書之部分行為，偽造後持以行使，偽造之低度行
    為，應為行使之高度行為所吸收，均不另罪。被告與綽號「洪董（或阿宏）」之
    不詳姓名成年男子，就偽造扣案之如附表編號１、２、３、５所示之信用卡，偽
    造私文書部分及就行使扣案如附表編號１、５所示偽造之信用卡，行使偽造私文
    書及詐欺得利未遂部分，均有犯意聯絡及行為分擔，皆為共同正犯。被告先後多
    次偽造私文書、行使偽造私文書及詐欺得利未遂犯行，均時間緊接，犯罪構成要
    件相同，顯係基於概括犯意反覆為之，為連續犯，均應依刑法第五十六條之規定
    ，論以連續偽造私文書、連續行使偽造私文書及連續詐欺得利未遂一罪，並均加
    重其刑。被告所犯上開連續偽造私文書、連續行使偽造私文書及連續詐欺得利未
    遂三罪間，有方法結果之牽連關係，為牽連犯，應依刑法第五十五條之規定，從
    一重之連續行使偽造私文書罪處斷。
三、原審以被告罪證明確，予以論罪科刑，固非無見，惟查（一）被告與綽號「洪董
    （或阿宏）」之不詳姓名成年男子，就偽造扣案之如附表編號１、２、３、５所
    示之信用卡，偽造私文書部分及就行使扣案如附表編號１、５所示偽造之信用卡
    ，行使偽造私文書及詐欺得利未遂部分，均有犯意聯絡及行為分擔，皆為共同正
    犯，原判決未論被告與綽號「洪董（或阿宏）」之男子為共同正犯，即有未當。
    （二）被告偽造署押為偽造私文書之部分行為，不另論罪，原判決另論被告犯刑
    法第二百十七條第一項之偽造署押罪，亦有未合（參照最高法院四十七年臺上字
    第八八三號判例）。（三）原判決將扣案如附表編號１、５所示偽造之信用卡各
    一張均沒收，在各該信用卡上偽造之署押已因信用卡之沒收而包括在內，原判決
    另將該編號１所示偽造之「盧偉隆」署押及該編號５所示偽造之「陳進國」署押
    各一枚，諭知均沒收，亦有未當（參照最高法院六十三年臺上字第二七七０號判
    例）。（四）刑法第四十一條業於九十年一月四日修正，同年月十日經總統公布
    施行，依修正後刑法第四十一條第一項規定：「犯最重本刑為五年以下有期徒刑
    之罪，而受六月以下有期徒刑或拘役之宣告，因身體、教育、職業或家庭之關係
    或因其他正當事由，執行顯有困難者，得以一元以上三元以下折算一日，易科罰
    金。但確因不執行所宣告之刑，難收矯正之效或難以維持法秩序者，不在此限。
    」，被告所犯行使偽造私文書罪，其最重本刑為五年以下有期徒刑之罪，而受六
    月以下有期徒刑之宣告，原判決未及適用該條項規定諭知易科罰金之折算標準，
    亦有未洽。被告上訴仍執陳詞否認犯罪，固無足取，惟原判決既有可議，應由本
    院將原判決撤銷改判。爰審酌被告犯罪之動機、目的、手段、品行、智識程度、
    年輕力壯，不思上進，持偽造信用卡盜刷，以圖不勞而獲、惟所生危害尚少及犯
    罪後之態度等一切情狀，量處如主文所示之刑。又刑法第四十一條業於九十年一
    月四日修正，同年月十日經總統公布施行，依修正後刑法四十一條第一項規定：
    「犯最重本刑為五年以下有期徒刑之罪，而受六月以下有期徒刑或拘役之宣告，
    因身體、教育、職業或家庭之關係或因其他正當事由，執行顯有困難者，得以一
    元以上三元以下折算一日，易科罰金。但確因不執行所宣告之刑，難收矯正之效
    或難以維持法秩序者，不在此限。」，比較新舊法，以新法即裁判時之修正後刑
    法第四十一條第一項較有利於被告，被告所犯行使偽造私文書罪，其最重本刑為
    五年以下有期徒刑之罪，而受六月以下有期徒刑之宣告，爰並諭知易科罰金之折
    算標準。又扣案如附表所示偽造之信用卡八張，均係綽號「洪董（或阿宏）」之
    男子交給被告使用，該信用卡八張應係綽號「洪董（或阿宏）」之男子所有，其
    中扣案如附表編號１、２、３、５所示偽造之信用卡各一張，係供被告與綽號「
    洪董（或阿宏）」之男子共同犯罪所用之物，均應沒收。至於附表編號４、６、
    ７、８所示之信用卡各一張，被告並未偽造署押供犯罪之用，尚難認係供共同犯
    罪所用之物，均不予宣告沒收，附此敘明。
據上論結，應依刑事訴訟法第三百六十九條第一項前段、第三百六十四條、第二百九
十九條第一項前段、刑法第二十八條、第五十六條、第二百十條、第二百二十條第二
項、第二百十六條、第三百三十九條第三項、第二項、第五十五條、第三十八條第一
項第二款、第二條第一項前段、修正後刑法第四十一條第一項、罰金罰鍰提高標準條
例第一條前段、第二條，判決如主文。
本案經檢察官李傳來到庭執行職務。
中   華   民   國      九十      年       二        月      二十七      日
                                  臺灣高等法院臺南分院刑事第二庭
                                      審判長法官  游    明    仁
                                            法官  林    永    茂
                                            法官  陳    清    溪
右正本證明與原本無異。
如不服本判決，應於判決送達後十日內向本院提出上訴狀，其未敘述理由者並應於提
出上訴狀後十日內向本院補提理由書（應附繕本)。
                                      法院書記官  嚴    巧    花
中    華    民    國      九十      年      三      月    一          日
附錄法條：
刑法第二百十條：偽造、變造私文書，足以生損害於公眾或他人者，處五年以下有期
                徒刑。
刑法第二百十六條：行使第二百十條至第二百十五條之文書者，依偽造、變造文書或
                  登載不實事項或使登載不實事項之規定處斷。
附表：
┌─┬──────────┬──────────┬───────────┐
│編│                    │偽  造  信  用  卡  │  真  正  信  用  卡  │
│  │   卡          號   ├──────┬───┼──────┬────┤
│號│                    │發 卡 銀 行 │名義人│發 卡 銀 行 │名義人  │
├─┼──────────┼──────┼───┼──────┼────┤
│１│0000 0000 0000 0000 │匯豐銀行    │盧偉隆│匯豐銀行    │潘怡如  │
├─┼──────────┼──────┼───┼──────┼────┤
│２│0000 0000 0000 0000 │花旗銀行    │王傑明│            │        │
├─┼──────────┼──────┼───┼──────┼────┤
│３│0000 0000 0000 0000 │中國信託銀行│盧偉隆│            │        │
├─┼──────────┼──────┼───┼──────┼────┤
│４│0000 0000 0000 0000 │慶豐銀行    │尤文辰│            │        │
├─┼──────────┼──────┼───┼──────┼────┤
│５│0000 0000 0000 0000 │上海商業銀行│陳進國│中聯信託銀行│楊孟峰  │
├─┼──────────┼──────┼───┼──────┼────┤
│６│0000 0000 0000 0000 │第一商業銀行│鐘明宏│花旗銀行    │林榮泰  │
└─┴──────────┴──────┴───┴──────┴────┘
┌─┬──────────┬──────────┬───────────┐
│７│0000 0000 0000 0000 │荷蘭銀行    │王傑明│荷蘭銀行    │陳世懋  │
├─┼──────────┼──────┼───┼──────┼────┤
│８│0000 0000 0000 0000 │花旗銀行    │王傑明│中國信託銀行│孫振峰  │
└─┴──────────┴──────┴───┴──────┴────┘


司法院資訊處製作；財團法人民間司法改革基金會備份。
